臺灣桃園地方法院刑事判決
111年度易字第190號
公  訴  人  臺灣桃園地方檢察署檢察官 
被      告  魏念慈


選任辯護人  吳于安律師
上列被告因詐欺案件，經檢察官提起公訴（110年度偵字第19057
號），本院判決如下：
    主  文
魏念慈幫助犯洗錢防制法第十四條第一項之洗錢罪，處有期徒刑
陸月，併科罰金新臺幣壹萬元，罰金如易服勞役，以新臺幣壹仟
元折算壹日。
    事  實
一、魏念慈於民國109年11月27日某時，在FACEBOOK上結識某真
    實姓名年籍不詳、LINE通訊軟體暱稱「家庭代工--萍萍」之
    成年人，經該人告知每提供一金融機構帳戶可獲「補助」新
    臺幣（下同）5,000元，魏念慈明知金融帳戶係供自己使用
    之重要理財工具，一般人無故取得無親誼關係之第三人金融
    帳戶使用之行徑常與犯罪之需要密切相關，見有非親非故之
    人不以自己名義申辦帳戶，反以提供報酬為藉向他人蒐集金
    融帳戶供己使用者，衡情當能預見該蒐集帳戶者之目的，顯
    意在避免遭人以調閱申辦人資料之方式循線查得真實身分，
    是以該手法所蒐集取得之金融帳戶，恐係供作收受、提領財
    產犯罪所得使用，且進入該金融帳戶之金額倘遭該他人以提
    領現金之方式取得後，即會產生遮斷金流之效果，竟仍基於
    縱所提供之帳戶被作為詐欺取財犯行收受詐得款項及掩飾、
    隱匿詐欺取財不法犯罪所得去向之用，亦均不違背其本意之
    幫助詐欺取財及幫助洗錢之犯意，依「家庭代工--萍萍」之
    指示，於109年11 月28日下午5時32分許，在桃園市○○區○○
    路000號統一超商龍學店，將其所申辦之第一商業銀行000-0
    0000000000號帳戶（下稱第一銀行帳戶）存摺、提款卡寄送
    至址設新北市○○區○○街000號之統一超商俊興店與真實姓名
    年籍不詳之收件人「陳＊彥」收受（無證據證明與「陳＊彥」
    與「家庭代工--萍萍」為不同人，依有利於魏念慈之認定，
    認2者為同一人），藉以提供前開帳戶幫助「家庭代工--萍
    萍」及其所屬詐欺集團（無證據證明係3 人以上）從事財產
    犯罪。嗣「家庭代工--萍萍」取得前開帳戶後，即與其所屬
    詐欺集團成年成員，共同基於意圖為自己不法所有之詐欺取
    財，及掩飾隱匿詐欺取財犯罪所得共同之犯意聯絡，於附表
    「詐欺時間」欄所示日、時，在臺灣地區某不詳地點，以如
    附表「詐欺手法」欄所示方式，對附表所示告訴人施以詐術
    ，致附表所示告訴人均信以為真而陷於錯誤，而於附表「匯
    款時間」欄所示時間，匯入如附表「詐騙金額」欄所示金額
    至魏念慈上開第一銀行帳戶內，並旋遭詐欺集團成員提領而
    詐取財物得手，並遮斷金流而掩飾、隱匿詐欺取財犯罪所得
    去向。
二、案經呂素秋、郭士瑜、廖玉銘、洪武雄訴由桃園市政府警察
    局中壢分局報告臺灣桃園地方檢察署檢察官偵查起訴。
    理  由
甲、證據能力部分
一、按被告以外之人於審判外之言詞或書面陳述，除法律有規定
    者外，不得作為證據。惟被告以外之人於審判外之陳述，經
    當事人於審判程序同意作為證據，法院審酌該言詞陳述或書
    面陳述作成時之情況，認為適當者，亦得為證據。當事人、
    代理人或辯護人於法院調查證據時，知有第159 條第1 項不
    得為證據之情形，而未於言詞辯論終結前聲明異議者，視為
    有前項之同意，刑事訴訟法第159 條第1 項、第159 條之5
    第1 項、第2 項分別定有明文。查本案據以嚴格證明被告犯
    罪事實有無之屬傳聞證據之證據能力，檢察官、被告及其選
    任辯護人於本院準備程序中表示同意有證據能力，本院審酌
    各該證據查無有何違反法定程序取得之情形，亦無顯有不可
    信與不得作為證據之情，因認以之為證據，核屬適當，故認
    均有證據能力。
二、本件認定事實所引用之下述書證、物證等證據，檢察官、被
    告及其選任辯護人均未主張排除其證據能力，且迄於本院言
    詞辯論終結前均未表示異議，本院審酌前開證據並無證據證
    明係公務員違背法定程序所取得，「文書證據」部分亦無刑
    事訴訟法第159條之4 之顯有不可信之情況與不得作為證據
    之情形，且均與本案具關連性，是本件認定事實所引用之上
    開證據，均認有證據能力。
乙、認定犯罪事實之依據及理由
一、訊據被告魏念慈固坦承確曾於事實欄一所示時、地，依真實
    姓名年籍不詳之「家庭代工--萍萍指示，將其所申設之下稱
    第一銀行帳戶存摺、提款卡寄送予某真實姓名年籍不詳之「
    陳＊彥」，並以LINE通訊軟體將上開提款卡之密碼傳送與「
    家庭代工--萍萍」，惟否認有何幫助詐欺取財及幫助洗錢之
    犯行，辯稱：我是應徵家庭代工，對方說1本帳戶可以申請
    補助5,000元，是政府補助包裝材料費，我沒有想為什麼是
    用帳戶本數來計算，對方有給我合約書，我想說有合約書就
    是合法的，我有去查那個地址，但看不到招牌，也沒有去查
    公司是不是真的，我當下是為了賺錢，真的沒有想太多，因
    為家裡真的沒有錢，所以我才會相信她云云。惟查：
（一）事實欄一所示犯罪事實，除被告魏念慈所為究否基於幫助
      詐欺取財及幫助洗錢之故意外，業據被告魏念慈坦認在卷
      ，並有證人即告訴人呂素秋、郭士瑜、廖玉銘、洪武雄於
      警詢之證述在卷可稽，另有第一商業銀行蘆洲分行2020/1
      2/23一蘆洲字第00111號函及函附之被告魏念慈開戶資料
      及帳戶交易明細表、被告魏念慈與「家庭代工--萍萍」之
      LINE通訊軟體對話紀錄截圖，及告訴人呂素秋之匯款單存
      款人收執聯、與詐欺集團成員之LINE通訊軟體對話紀錄翻
      拍照片；告訴人郭士瑜之臺中銀行綜合存款存摺封面及內
      頁交易明細；告訴人廖玉銘之中華郵政WebATM轉帳明細表
      、郵政存簿儲金簿封面及內頁交易明細、與詐欺集團成員
      之LINE通訊軟體對話紀錄翻拍照片；告訴人洪武雄之嘉義
      縣梅山鄉農會匯款回條、與詐欺集團成員之通話紀錄翻拍
      照片等件存卷可佐，足認被告魏念慈此部分任意性自白核
      與事實相符，是此部分事實，首堪認定。
（二）查個人金融存款帳戶，事關存戶個人財產權益之保障，除
      非本人或與本人具密切之關係者，原難認有何理由可自由
      流通、共享使用該金融帳戶，縱有特殊情況偶有將金融帳
      戶提供他人使用之需，亦必深入瞭解其用途後再行提供使
      用，恆係吾人日常生活經驗與事理。是依一般人之社會生
      活經驗，若見有非親非故之人無故取得無親誼關係之第三
      人金融帳戶使用，甚且要求提供提款卡及告知密碼，衡情
      當已能預見該蒐集金融帳戶者使用帳戶之用途，常與犯罪
      資金進出之需要密切相關，且該第三人以蒐集得來之金融
      帳戶從事財產犯罪而收受、提領特定犯罪所得後，即會產
      生掩飾、隱匿金流以逃避國家追訴、處罰之效果。而查，
      被告魏念慈與「家庭代工--萍萍」在FACEBOOK結識僅有1
      日，兩人素未謀面，並無任何親誼關係。再者，「家庭代
      工--萍萍」與被告魏念慈透過LINE通訊軟體對話之過程中
      ，係以「一本帳戶可以幫忙申請政府補助5000元、2本是
      申請10,000元」為藉，並要求被告魏念慈拍攝身分證照片
      傳送提供之，且需將其金融機構帳戶存摺及提款卡寄送供
      其收受，而被告魏念慈見「家庭代工--萍萍」要求其拍攝
      身分證照片後，即回稱「我之前有一個拍給他人就不見了
      」，足認被告魏念慈對陌生人士向他人索要身分證照片之
      舉恐事涉詐騙一事，原已有所認識；又被告魏念慈於「家
      庭代工--萍萍」要求其至7-11便利商店（即統一超商）寄
      送金融機構帳戶存摺及提款卡時，更向對方詢問「為何申
      請要正本（好奇）」，並質疑「可是妳資料都沒給我欸，
      為什麼卡片也要寄，既然補助是給我，為何卡片要寄給你
      們，不懂」、「但妳為何資料遲遲不給我，讓我覺得很奇
      怪，正常不是直接資料給我，寄好跟你說就好」等語，且
      於發現「家庭代工--萍萍」要求其寄送金融機構存摺及提
      款卡之收件地點為便利商店後，再次質問「這沒有地址，
      地址在哪裡，這樣很沒安全感喔」、「我被騙太多次了，
      所以比較機車」等語在卷，而質疑「家庭代工--萍萍」所
      述「提供金融帳戶存摺、提款卡正本領取補助金」之過程
      ，已均與常理有違而顯有可疑之處。基此，堪認被告魏念
      慈依其智識及一般社會生活之通常經驗，已對該「家庭代
      工--萍萍」所述以寄送金融機構存摺、提款卡與真實地址
      、姓名均不詳之人即可獲取「政府補助」之說詞並非實情
      ，且恐事涉詐騙一節，顯已有所認識，則被告魏念慈對素
      昧平生之「家庭代工--萍萍」假借政府補助款為由提供報
      酬蒐集金融機構帳戶之舉，恐意在獲取人頭帳戶，俾便以
      此充為詐欺、洗錢犯罪工具一節，更堪認已有預見，詎被
      告魏念慈竟猶甘冒「家庭代工--萍萍」以其金融機構帳戶
      存提之款項恐係詐欺犯罪不法所得，且該款項嗣流入「家
      庭代工--萍萍」手中後，即會因並無「家庭代工--萍萍」
      之具體資料及聯絡方式而全然無從追查，僅得任憑對方受
      領詐欺犯罪所得暨掩飾、隱匿犯罪所得財產之風險，執意
      將第一銀行帳戶存摺及提款卡寄送與「家庭代工--萍萍」
      指定之收件人，並以LINE通訊軟體將該帳戶提款卡之密碼
      告知「家庭代工--萍萍」，使「家庭代工--萍萍」得任意
      以該第一銀行帳戶收領款項，其所為顯係為圖報酬、出於
      僥倖心態，而有容任「家庭代工--萍萍」將前開帳戶作為
      財產犯罪之款項提存工具使用之結果發生一情甚明，對於
      該持用其帳戶存摺、提款卡及提款卡密碼之人果真用以作
      為詐欺取財之收款工具及掩飾、隱匿犯罪所得財產之洗錢
      工具，顯然亦不違背被告魏念慈之本意。本件雖查無積極
      證據證明被告魏念慈與該蒐集其帳戶之人有何共同實施詐
      欺、洗錢犯行之犯意聯絡或行為分擔，惟被告魏念慈對於
      金融帳戶交付他人使用，可能遭持以從事詐欺取財及洗錢
      犯罪之用，有所預見，且果真被利用作為詐欺取財及洗錢
      之收款帳戶，又不違背被告魏念慈之本意，足認被告魏念
      慈有以提供帳戶予他人，幫助他人犯詐欺取財罪及洗錢罪
      之未必故意，被告魏念慈自應負幫助他人詐欺取財及幫助
      洗錢之刑責甚明。至被告魏念慈前揭所辯，堪認均僅係諉
      責之詞，洵無足採。
二、綜上所述，本件事證明確，被告魏念慈犯行洵堪認定，應予
    依法論罪科刑。
三、核被告魏念慈所為，係犯刑法第30條第1 項前段、第339 條
    第1 項之幫助詐欺取財罪，及刑法第30條第1 項前段、洗錢
    防制法第14條第1 項之幫助洗錢罪。被告魏念慈以一提供第
    一銀行帳戶存摺、提款卡、提款卡密碼與真實姓名年籍不詳
    之成年人「家庭代工--萍萍」之行為，幫助其與所屬詐欺集
    團詐騙如附表所示告訴人之財物及幫助詐欺集團於提領後遮
    斷金流以逃避國家追訴、處罰，係一行為觸犯數罪名，為想
    像競合犯，應依刑法第55條規定，從一重以刑法第30條第1 
    項前段、洗錢防制法第14條第1 項之幫助洗錢罪處斷。檢察
    官起訴書犯罪事實欄固未敘及被告交付第一銀行帳戶存摺、
    提款卡、提款卡密碼與真實姓名年籍不詳之成年人「家庭代
    工--萍萍」之舉，亦係基於幫助洗錢犯意而為，惟此部分與
    業經起訴之幫助詐欺取財犯行，具想像競合犯之裁判上一罪
    關係，而為起訴效力所及，本院自應併予審究。又被告係幫
    助他人犯罪，審酌其提供之金融帳戶數量、遭詐欺取財之被
    害人人數及損失金額等犯罪情節，爰依刑法第30條第2項之
    規定減輕其刑。爰審酌我國國內多有詐欺集團犯案，均係蒐
    集人頭帳戶以作為收受不法所得款項及隱匿犯罪所得之工具
    ，此已廣為我國政府機構、報章媒體宣導，被告既為具一般
    社會經驗及通常智識程度之成年人，對此已無從推諉不知，
    詎猶交付其所申設之第一銀行帳戶存摺、提款卡、提款卡密
    碼與真實姓名年籍不詳之「家庭代工--萍萍」，俾利其與所
    屬詐欺集團遂行詐欺取財及洗錢犯行，且本案告訴人遭詐騙
    金額總計高達24萬5,000元，損失非輕，足見被告犯行所生
    之危害極鉅，且被告魏念慈犯後矢口否認犯行，復未曾與告
    訴人達成和解以賠償其損失，犯後態度非佳，暨其犯罪手段
    、犯罪所生危害、於本院審理中自述高中學歷之智識程度、
    案發當時無業之生活狀況及經濟情形等一切情狀，量處如主
    文所示之刑，並就所科罰金刑部分諭知易服勞役之折算標準
    。另本案並無證據證明被告魏念慈因事實欄一所示犯行而受
    有犯罪所得，自無從宣告宣告沒收，附此敘明。
據上論斷，應依刑事訴訟法第299條第1項前段、第300條，判決
如主文。　　
本案經檢察官施韋銘到庭執行職務、檢察官孫瑋彤提起公訴。
中　　華　　民　　國　　111 　 年　　8 　月　　31　　日
                  刑事第十六庭審判長法  官  游紅桃
                                    法  官  鄧瑋琪
                                    法  官  林蕙芳　
以上正本證明與原本無異。
如不服本判決應於收受判決後20日內向本院提出上訴書狀，並應
敘述具體理由。其未敘述上訴理由者，應於上訴期間屆滿後20日
內向本院補提理由書(均須按他造當事人之人數附繕本)「切勿逕
送上級法院」。 
      　　　　　　　　　　　　　　　書記官　陳忠順
中　　華　　民　　國　　111 　年　　9 　　月　　6 　　日
附錄本案論罪科刑法條：
中華民國刑法第339條
（普通詐欺罪）
意圖為自己或第三人不法之所有，以詐術使人將本人或第三人之
物交付者，處5年以下有期徒刑、拘役或科或併科50萬元以下罰
金。
以前項方法得財產上不法之利益或使第三人得之者，亦同。
前二項之未遂犯罰之。
洗錢防制法第14條
有第二條各款所列洗錢行為者，處7年以下有期徒刑，併科新臺
幣5百萬元以下罰金。
前項之未遂犯罰之。
前二項情形，不得科以超過其特定犯罪所定最重本刑之刑。
附表：
編號 詐欺時間 詐欺手法 告訴人 詐騙金額 （新臺幣） 匯款時間 1 109年11月29日下午1時許 致電呂素秋，佯裝為其姪女，向其詐稱急需用錢等語，致呂素秋信以為真陷於錯誤，而匯款至魏念慈上開第一銀行帳戶 呂素秋 10萬元 109年12月2日下午2時許 2 109年12月3日上午10時許 致電郭士瑜，佯裝為其姪女，向其詐稱急需用錢等語，致郭士瑜信以為真陷於錯誤，而匯款至魏念慈上開第一銀行帳戶 郭士瑜 1萬5,000元 109年12月3日下午2時18分許 3 109年12月3日上午10時40分許 致電廖玉銘，佯裝為其相識的友人，向其詐稱急需用錢等語，致廖玉銘信以為真陷於錯誤，而匯款至魏念慈上開第一銀行帳戶 廖玉銘 3萬元 109年12月3日下午2時51分許 4 109年12月3日中午12時40分許 致電洪武雄，佯裝為其姪子，向其詐稱急需用錢等語，致洪武雄信以為真陷於錯誤，而匯款至魏念慈上開第一銀行帳戶 洪武雄 10萬元 109年12月4日上午10時許